【裁判字號】    99,訴,1781
【裁判日期】    991224
【裁判案由】    毒品危害防制條例
【裁判全文】
臺灣臺北地方法院刑事判決              99年度訴字第1781號
公  訴  人  臺灣臺北地方法院檢察署檢察官
被      告  郭有成
上列被告因違反毒品危害防制條例案件，經檢察官提起公訴（99
年度毒偵字第3259號），被告就被訴事實為有罪陳述，本院改依
簡式審判程序，判決如下：
    主  文
郭有成施用第一級毒品，處有期徒刑玖月，扣案之第一級毒品海
洛因貳包（驗餘淨重總計零點貳伍肆零公克，含外包裝袋貳只）
，沒收銷燬之。又施用第二級毒品，處有期徒刑伍月，扣案之第
二級毒品甲基安非他命陸包（驗餘淨重總計貳點貳零陸陸公克，
含外包裝袋陸只），沒收銷燬之；扣案之玻璃球吸食器壹支，沒
收之。應執行有期徒刑壹年，扣案之第一級毒品海洛因貳包（驗
餘淨重總計零點貳伍肆零公克，含外包裝袋貳只）、第二級毒品
甲基安非他命陸包（驗餘淨重總計貳點貳零陸陸公克，含外包裝
袋陸只），均沒收銷燬之；扣案之玻璃球吸食器壹支，沒收之。
    事  實
一、郭有成前於(1)民國92年間，因施用第二級毒品案件，經臺灣
    板橋地方法院（下稱板橋地院）以92年度毒聲字第345號裁
    定送觀察、勒戒後，認無繼續施用毒品之傾向，於93年1月
    16日執行完畢釋放出所，並經臺灣臺北地方法院檢察署（臺
    北地檢署）檢察官以92年度毒偵字第4025號為不起訴處分確
    定；(2)97年間，又因施用第一、二級毒品案件，經本院以99
    年度訴緝字第162號判處有期徒刑6月、3月，應執行有期徒
    刑8月確定；(3)同年間，復因施用第一、二級毒品案件，分
    別經臺灣桃園地方法院、板橋地院以97年度審訴字第1704號
    、97年度訴字第4320號各判處有期徒刑6月、3月、6月、3月
    ，並各定應執行有期徒刑7月、7月確定；(4)同年間，因施用
    第一級毒品案件，經板橋地院以97年度易字第3574號判處有
    期徒刑7月確定；(5)98年間，再因施用第一、二級毒品案件
    ，經板橋地院以99年度訴緝字第222號判處有期徒刑9月、5
    月，定應執行有期徒刑1年確定，上開(2)至(5)之案件現正執
    行中。詎猶不知戒斷毒癮，復分別基於施用第一級毒品海洛
    因、第二級毒品甲基安非他命之犯意，而為下列之行為：
(一)、於99年8月31日下午2、3時許，在臺北市○○區○○街、通
    化街口附近友人住處內，以將甲基安非他命置於玻璃球吸食
    器內燒烤吸食其霧化氣體之方式，施用第二級毒品甲基安非
    他命1次。
(二)、另於同年9月1日下午2、3時許，在同前述之友人住處內，以
    將海洛因摻水置入針筒內注射方式，施用第一級毒品海洛因
    1次。嗣於同日晚上9時40分許，在臺北市○○區○○街、通
    化街口，為警查獲，在其身上扣得施用後所剩餘之海洛因毒
    品2包（驗前淨重總計0.2560公克，驗餘淨重總計0.2540公
    克，含外包裝袋2只）、甲基安非他命毒品6包（驗前淨重總
    計2.2070公克，驗餘淨重總重2.2066公克，含外包裝袋6只
    ）及其所有供施用第二級毒品使用之玻璃球吸食器1支，並
    經其同意採集尿液送驗，呈嗎啡、安非他命類陽性反應，查
    悉上情。
二、案經臺北縣政府警察局蘆洲分局報請臺灣臺北地方法院檢察
    署檢察官偵查起訴。
    理  由
一、本件被告郭有成所犯非死刑、無期徒刑、最輕本刑為3年以
    上有期徒刑之罪，或高等法院管轄第一審之案件，其於本院
    準備程序進行中，就被訴事實為有罪陳述，經受命法官告以
    簡式審判程序之旨，並聽取檢察官、被告之意見後，本院認
    無不得或不宜改依簡式審判程序進行之情形，爰依刑事訴訟
    法第273條之1第1項規定，裁定本件由受命法官獨任進行簡
    式審判程序，是本件之證據調查，依同法第273條之2規定，
    不受同法第159條第1項、第161條之2、第161條之3、第163
    條之1及第164條至第170條規定之限制，合先敘明。
二、訊據被告對於前揭時、地先後施用第二級毒品、第一級毒品
    各1次等情，均坦承不諱，並查：
(一)、被告於99年9月1日為警查獲時所採尿液，經送往具有專門鑑
    定尿液中有無毒品成分之台灣檢驗科技股份有限公司以酵素
    免疫法、氣相層析質譜法檢驗確認結果，呈嗎啡、安非他命
    類陽性反應，此有該公司99年9月20日報告編號UL／2010／
    90161號濫用藥物檢驗報告、臺北縣政府警察局蘆洲分局偵
    辦毒品案件尿液代號對照表在卷可稽（見99毒偵3259卷第29
    、62頁）。
(二)、按海洛因施用入人體後水解還原成嗎啡，再循嗎啡之代謝方
    式排出體外，業據行政院衛生署藥物食品檢驗局73藥檢壹字
    第030221號函說明綦詳；而使用海洛因後，尿液可檢出嗎啡
    最長時間，與服用劑量、服用頻率、服用方式、飲用水量之
    多寡、個人體質及其代謝情況等因素有關，依個案而異。依
    據文獻Clarke's Isolation of Drugs第2版記述：海洛因服
    用後於24小時內，經由尿液排出之量可達施用劑量之80％。
    另Michael L.Smith等人針對不同受試者，以注射方式給予1
    次劑量3mg至12mg海洛因進行試驗，結果顯示注射劑量增加
    ，可檢出嗎啡陽性反應（濃度高於或等於300ng/ml）之時間
    亦有延長之趨勢，而不同受試者可檢出嗎啡陽性之時間各異
    ，平均為1至2天，惟部分注射12mg海洛因者，至72小時仍可
    檢出微量嗎啡成分，故若服用高劑量海洛因，其尿液在72至
    96小時內，仍有檢出嗎啡成分可能性，但以嚴重海洛因濫用
    者之可能性較高，是以注射方式施用海洛因後，平均在1至2
    天內，可由施用者之尿液檢測出嗎啡陽性反應甚明。又人體
    施用甲基安非他命後，在主要代謝物中未改變形態之甲基安
    非他命佔施用劑量達43％，安非他命則約為5％，且安非他
    命在國內取得不易，施用情形較少，尿液檢驗結果係甲基安
    非他命陽性者佔大部分。而依據Jonathan M.等人2002年文
    獻報導，以5名測試者於4週內分4次使用，每次施用甲基安
    非他命20mg劑量後，收集其尿液並以250ng／ml為閾值時，
    其最長檢出時間為56至96小時，文獻有關服用藥物之報告，
    因研究對象、使用劑量之多寡、實驗條件或研究角度等不同
    ，結果及其呈現方式亦不同，故除相關文獻之資料，仍需依
    個案狀況做研判，一般可檢出甲基安非他命之最長時間為1
    至4天，是服用甲基安他命後，最低於服用後96小時內可由
    尿液檢測出甲基安非他命陽性反應，此為法院依職權所知悉
    之事項。本件被告之尿液經以氣相層析質譜儀分析法檢驗，
    既呈嗎啡、安非他命類陽性反應，且其嗎啡、甲基安非他命
    及安非他命濃度分別為73359ng/ml、14833ng/ml、1787ng/
    ml，揆諸前說明，被告應有在上開採尿時間前，分別施用海
    洛因、甲基安非他命甚明。
(三)、又扣案之白色粉末2包、白色微黃透明結晶4包、白色微黃結
    晶2包，被告自承：係伊所有供己施用之毒品等語，經送具
    有鑑定毒品成分能力之交通部民用航空局航空醫務中心以化
    學呈色法、氣相層析質譜儀分析法鑑驗結果，送驗白色粉末
    2包，淨重0.2560公克，取樣0.0020公克，餘重0.2540公克
    ，檢出含第一級毒品海洛因成分；白色微黃透明結晶4包，
    淨重0.7700公克，取樣0.0002公克，餘重0.7698公克，以及
    白色微黃結晶2包，淨重1.4370公克，取樣0.0002公克，餘
    重1.4368公克，均檢出第二級毒品甲基安非他命成分，亦有
    交通部民用航空局航空醫務中心99年11月9日航藥鑑字第099
    6872號毒品鑑定書在卷可憑（見本院卷第34頁），足證扣案
    之白色粉末2包係海洛因，扣案之白色微黃透明結晶、白色
    微黃結晶各4包、2包，均係甲基安非他命，分屬毒品危害防
    制條例第2條第2項第1款、第2款所規定之第一級毒品、第二
    級毒品甚明。是依上開卷附之各項文書、證物等補強證據，
    已足資擔保被告上開自白之真實性，堪信為真實。此外，復
    有被告所有供其施用第二級毒品所用之玻璃球吸食器1支扣
    案、查獲照片附卷可佐。被告於上揭時、地，先後施用第二
    級毒品、第一級毒品各1次之犯行，洵堪認定。
(四)、按毒品危害防制條例於92年7月9日修正公佈，自93年1月9日
    施行，其中第20條、第23條將施用毒品之刑事處遇程式，區
    分為「初犯」及「5年內再犯」、「5年後再犯」。依其立法
    理由之說明：「初犯」，經觀察、勒戒或強制戒治後，應為
    不起訴處分或不付審理之裁定；經觀察、勒戒或強制戒治執
    行完畢釋放後，「5年內再犯」者，因其再犯率甚高，原實
    施之觀察、勒戒及強制戒治既已無法收其實效，爰依法追訴
    或裁定交付審理。至於經觀察、勒戒或強制戒治執行完畢釋
    放後，「5年後再犯」者，前所實施之觀察、勒戒或強制戒
    治已足以遮斷其施用毒品之毒癮，為期自新及協助其斷除毒
    癮，仍適用「初犯」規定，先經觀察、勒戒或強制戒治之程
    序。從而依修正後之規定，僅限於「初犯」及「5年後再犯
    」二種情形，始應先經觀察、勒戒或強制戒治程序。倘被告
    於5年內已再犯，並經依法再為保安處分或追訴處罰，縱其
    第3次（或第3次以上）再度施用毒品之時間，在初犯經觀察
    、勒戒或強制戒治執行完畢釋放5年以後，已不合於「5年後
    再犯」之規定，且因已於「5年內再犯」，顯見其再犯率甚
    高，原實施觀察、勒戒或強制戒治，已無法收其實效，即應
    依該條例第10條處罰（最高法院95年度第7次刑事庭會議決
    議意旨、最高法院98年度台非字第286號判決及98年度台非
    字第264號判決參照）。查，被告前已有如事實欄一所載之
    多次施用毒品前科等情，有臺灣高等法院被告前案紀錄表在
    卷可按。本件被告施用毒品之犯行，距其前揭觀察勒戒執行
    完畢釋放後雖已逾5年，惟其於前述觀察勒戒執行完畢釋放
    後5年內，業因多次再犯施用毒品罪，經本院判決有罪確定
    ，足認原實施觀察、勒戒程序，已無法收其實效，揆諸前開
    說明，本件被告施用毒品犯行，核與毒品危害防制條例第20
    條、第23條所定之「初犯」或「5年後再犯」情形有別，自
    無再經觀察、勒戒及強制戒治之必要、應逕予追訴處罰。
三、核被告所為，係犯毒品危害防制條例第10條第1項、第2項之
    施用第一級毒品、施用第二級毒品罪。而被告施用毒品前、
    後持有第一級、第二級毒品之低度行為，均為施用之高度行
    為所吸收，均不另論罪。被告所犯上開二罪，犯意各別，行
    為互殊，應予分論併罰。爰審酌被告前已有施用毒品之不良
    素行，歷經觀察勒戒程序猶施用之，顯見其戒毒意志不堅，
    本不宜寬貸，惟念其施用毒品乃自戕一己之身體健康，對社
    會造成之危害尚非直接鉅大，且其犯後坦承犯行，態度良好
    ，及其智識程度、家庭經濟狀況等一切情狀，分別量處如主
    文所示之刑，並定其應執行刑，以示懲儆。扣案之第一級毒
    品海洛因2包（驗餘淨重總計0.2540公克）、第二級毒品甲
    基安非他命共6包（驗餘淨重總計2.2066公克），均屬查獲
    之毒品，不問屬於犯人與否，各應依毒品危害防制條例第18
    條第1項前段之規定，宣告沒收銷燬之；扣案毒品之外包裝
    共8只，已用於包裹上開毒品，難與毒品完全析離，應一併
    沒收銷燬之。至於鑑驗耗用之海洛因（0.0020公克）、甲基
    安非他命（各0.0002公克），既已滅失，自無庸宣告沒收銷
    燬。又扣案之玻璃球吸食器1支，為被告所有供其施用甲基
    安非他命所用之物一節，亦據被告供承在卷，應依刑法第38
    條第1項第2款之規定，宣告沒收。
據上論斷，應依刑事訴訟法第273條之1第1項、第284條之1、第
299條第1項前段，毒品危害防制條例第10條、第18條第1項前段
，刑法第11條、第51條第5款、第38條第1項第2款，判決如主文
。
本案經檢察官張成業到庭執行職務。
中    華    民    國    99    年    12    月    24    日
                  刑事第十四庭法  官  李殷君
上正本證明與原本無異。
如不服本判決應於收受送達後10日內向本院提出上訴書狀，並應
敘述具體理由；其未敘述上訴理由者，應於上訴期間屆滿後20日
內向本院補提理由書（均須按他造當事人之人數附繕本）「切勿
逕送上級法院」。
                              書記官   殷玉芬
中    華    民    國    99    年    12    月    27    日
附錄本判決論罪科刑法條全文：
毒品危害防制條例第10條
施用第一級毒品者，處6月以上5年以下有期徒刑。
施用第二級毒品者，處3年以下有期徒刑。

司法院資訊處製作；財團法人民間司法改革基金會備份。
